【裁判字號】    96,易,3938
【裁判日期】    970117
【裁判案由】    毒品危害防制條例
【裁判全文】
臺灣高雄地方法院刑事判決              96年度易字第3938號
公  訴  人  臺灣高雄地方法院檢察署檢察官
被      告  乙○○
上列被告因毒品危害防制條例案件，經檢察官提起公訴（96年度
毒偵字第8582號、第9721號），嗣因被告就被訴事實為有罪之陳
述，經本院合議庭裁定由受命法官獨任依簡式審判程序審理，本
院判決如下：
    主  文
乙○○施用第二級毒品，累犯，處有期徒刑肆月；又施用第二級
毒品，累犯，處有期徒刑肆月。應執行有期徒刑柒月。
    事  實
一、乙○○前因施用毒品案件，經本院裁定送觀察勒戒後，因仍
    有繼續施用傾向，再送強制戒治，於民國89年11月29日執行
    完畢出監。復因犯竊盜及違反毒品危害防治條例等案件，經
    本院94年度易字第1213號、95年度簡字第234 號及95年度簡
    字第2338號，分別判處有期徒刑7 月、拘役59日及有期徒刑
    2 月確定，嗣上開3 罪接續執行，於民國96年4 月28日因縮
    短刑期執行完畢。詎乙○○未戒絕毒癮，於前開強制戒治執
    行完畢釋放後5 年內，再犯施用毒品罪，並經依法追訴處罰
    完畢後，復基於施用第二級毒品甲基安非他命之犯意，先後
    於96年8 月24日凌晨3 時許，在位於高雄市前鎮區舊國光戲
    院內，將安非他命以玻璃器燒烤之方式，施用安非他命1 次
    ；又於96年9 月19日下午6 時許在高雄市火車站前站的附件
    即中街後面廢棄的眷村內，以玻璃器燒烤方式施用安非他命
    1 次。嗣經警分別於96年8 月24日上午7 時許及96年9 月19
    日晚間9 時10分許查悉，並將其於警局親自採集封緘之尿液
    送驗後確認前情。
二、案經高雄縣政府警察局仁武分局報告暨高雄市政府警察局苓
    雅分局移送臺灣高雄地方法院檢察署檢察官偵查起訴。
    理  由
一、本件被告乙○○所犯係死刑、無期徒刑、最輕本刑為3 年以
    上有期徒刑以外之罪，其於準備程序中就被訴事實為有罪之
    陳述，經法官告知簡式審判程序之旨，並聽取公訴人及被告
    之意見後，本院合議庭認宜進行簡式審判程序，依刑事訴訟
    法第273 條之1 合議裁定由受命法官獨任進行簡式審判程序
    ，合先敘明。
二、上開事實，業經被告乙○○於本院審理時自白不諱，並有
    臺灣檢驗科技股份有限公司96年9 月10日報告編號KＺ000000
    000000號濫用藥物尿液檢驗報告、高雄縣政府警察局仁武分
    局所偵辦毒品案件尿液採驗檢驗對照表（代碼270） 、正修
    科技大學96年10月4 日報告編號R00-0000-000號超微量研究
    科技中心檢驗報告、列管毒品人口尿液檢體採集送驗紀錄表
    （檢體編號VＺ00000000000） 各1 份在卷可稽（見偵一卷第
    6 頁、第7 頁、警二卷第2 頁、第3 頁），足認被告之自白
    與事實相符。又被告曾受事實欄所載之觀察、勒戒及強制戒
    治處分，並於強制戒治處分執行完畢後5 年內，再犯施用毒
    品罪而判處徒刑執行完畢等事實，亦有卷附本院院內索引卡
    紀錄表報表、臺灣高等法院被告前案紀錄表各1 份在卷可按
    （見本院卷第3 頁至第14頁）。按毒品危害防制條例第20條
    、第23條於93年1 月9 日修正施行後，將施用毒品之刑事處
    遇程序，區分為「初犯」及「五年內再犯」、「五年後再犯
    」3 種，其立法理由謂：「初犯」經觀察、勒戒或強制戒治
    執行完畢釋放後，「五年內再犯」者，因其再犯率甚高，原
    實施之觀察、勒戒及強制戒治既已無法收其實效，爰依法追
    訴或裁定交付審理。至於經觀察、勒戒或強制戒治執行完畢
    釋放後，「五年後再犯」者，前所實施之觀察、勒戒或強制
    戒治已足以遮斷其施用毒品之毒癮，為期自新及協助其斷除
    毒癮，仍適用「初犯」規定，先經觀察、勒戒或強制戒治之
    程序。從而依修正後之規定，僅限於「初犯」及「五年後再
    犯」二種情形，始應先經觀察、勒戒或強制戒治程序。倘被
    告於5 年內已再犯，經依法追訴處罰，縱其第3 次再度施用
    毒品之時間，在初犯經觀察、勒戒或強制戒治執行完畢釋放
    5 年以後，已不合於「五年後再犯」之規定，且因已於「五
    年內再犯」，顯見其再犯率甚高，原實施觀察、勒戒或強制
    戒治，已無法收其實效，即應依該條例第10條處罰，此有最
    高法院95年第7 次刑事庭決議要旨可參。從而，被告於前開
    初犯強制戒治執行完畢釋放後「五年內再犯」施用毒品罪，
    並經依法追訴處罰完畢，而本件被告再度施用毒品罪，已不
    合於「五年後再犯」之規定，揆諸前揭說明即應依毒品危害
    防制條例第10條第2 項施用第二級毒品罪加以處罰。職是，
    本件事證明確，被告犯行洵堪認定，洵堪採為論罪科刑之依
    據。
三、查安非他命屬中樞神經興奮劑，具有輕微之成癮性，服用後
    會產生依賴性、耐藥性，並引起不安、頭昏、顫抖、亢進性
    反應、失眠、焦慮、譫妄、慢性中毒、精神障礙、類似精神
    分裂症之錯覺、幻覺、妄想及伴有行動與性格異常等副作用
    ，其劑量增大時，甚或會導致死亡；而其慣用者，由於精神
    錯亂，更具有暴力攻擊及反社會行為等傾向，情況極為嚴重
    。是核被告所為，係犯毒品危害防制條例第10條第2 項施用
    第二級毒品之罪。其持有第二級毒品甲基安非他命之低度行
    為，已為施用之高度行為所吸收，不另論罪。又被告所為前
    後2 次分別施用第二級毒品安非他命之犯行，其犯意各別，
    行為互殊，應予分論併罰。此外，被告前曾受有期徒刑之刑
    執行完畢後5年 內，故意再犯本件有期徒刑以上之罪，為累
    犯，應依法加重其刑。爰審酌被告於前經觀察、勒戒執行完
    畢釋放後，仍未能徹底戒絕毒品，再因施用毒品等案件，經
    本院判處有期徒刑並已執行完畢，有被告之前揭本院院內索
    引卡紀錄表報表、臺灣高等法院被告前案紀錄表各1 份在卷
    可按（見本院卷第3 頁至第14頁），其甫於96年4 月執行完
    畢出監，顯見其平日已素行非佳，復再犯本件施用毒品罪，
    顯見其自制力不足，無法擺脫毒品，未能體悟施用毒品對自
    己、家人造成之傷害及社會之負擔，惟念所犯施用毒品罪乃
    屬戕害自身身心健康行為，尚未對他人造成實害，其行為本
    身對社會所造成之危害並非直接，反社會性之程度應屬較低
    ，且其犯後已坦認犯行，並綜合考量被告係國中肄業、職業
    工、家境免持（見警卷教育程度欄、職業欄及家庭經濟狀況
    欄之記載），及其上開犯罪情節等相關情狀，分別量處如主
    文所示之刑，並定其應執行之刑。
據上論斷，應依刑事訴訟法第273 條之1 第1 項、第284 條之1
、第299 條第1 項前段，毒品危害防制條例第10條第2 項，刑法
第11條前段、第47條第1項、第51條第5款，判決如主文。
本案經檢察官甲○○到庭執行職務。
中    華    民    國    97    年    1     月    17    日
                  刑事第二庭    法  官  呂明燕
以上正本證明與原本無異。
如不服本判決應於收受本判決後10日內向本院提出上訴書狀，並
應敘述具體理由，如未敘述上訴理由者，應於上訴期間屆滿後20
日內補提理由書狀於本院（均須按他造當事人之人數附繕本）「
切勿逕送上級法院」。
中    華    民    國    97    年    1     月    18    日
                                書記官  陳瓊芳
附錄本判決論罪之法條：
毒品危害防制條例第10條
施用第一級毒品者，處 6 月以上 5 年以下有期徒刑。
施用第二級毒品者，處 3 年以下有期徒刑。


司法院資訊處製作；財團法人民間司法改革基金會備份。
